【裁判字號】    97,上易,255
【裁判日期】    970829
【裁判案由】    給付貨款
【裁判全文】
臺灣高等法院台中分院民事判決  97年度上易字第255號
上  訴  人  有程工業股份有限公司
法定代理人  甲○○
訴訟代理人  吳榮昌律師
複代理人    陳世川律師
被上訴人    乙○○
訴訟代理人  魏朝煥律師
上列當事人間請求給付貨款事件，上訴人對於民國97年5月7日臺
灣臺中地方法院96年度訴字第3348號第一審判決提起上訴，本院
於98年8月19日言詞辯論終結，判決如下：
    主  文
上訴駁回。
第二審訴訟費用由上訴人負擔。
    事  實
一、兩造之聲明：
(一)、上訴人方面：求為判決:
  １、原判決廢棄。
  ２、被上訴人應給付上訴人新台幣720400元及自訴狀繕本送達
      之翌日起至清償日止按年息百分之五計算之利息。
(二)、被上訴人方面：求為判決:駁回對造之上訴。
二、上訴人起訴主張：被上訴人乙○○分別於民國（以下同）95
    年2月21日、4月24日、6月29日，向上訴人購買「無塵平面
    自動噴塗機搭配十萬級補風系統1套」、「二次廢氣處理設
    備2套、氣動幫浦塗料過濾器4支」（下稱自動噴漆涂干燥機
    ）、「遠紅外線乾燥爐加長工程2套」等貨品（合稱第一批
    機械），價金（依序）各為新台幣（下同）204萬元、17萬2
    千元，26萬元，合計2472,000元，訂約時各應給付貨款之百
    分之30作為定金，機器安裝完好時應付貨款之百分之40，試
    車完成時應付貨款之百分之30，訂約後，上訴人已依約交付
    系爭第一批機械予被上訴人，被上訴人僅給付貨款1,751,60
    0元，剩餘720,400元貨款迄今未給付，經上訴人催討，被上
    訴人仍拒不給付等情，爰本於履行買賣契約之法律關係，求
    為命被上訴人給付720,400元及自訴狀繕本送達翌日起至清
    償日止按年息百分之五計付利息並宣告假執行之判決。
三、被上訴人則以下列情詞為辯：
(一)、被上訴人於95年2月21日、4月24日、6月29日分別向上訴
      人購買系爭自動噴漆涂干燥機。依據上訴人公司出具之報
      價單說明，被上訴人買受之無塵平面自動噴機、平面輸送
      機、輸送烤箱、塗裝機、往復塗裝機、靜電吹塵機、塗料
      供應系統、壓縮空氣系統、控制箱、十萬級補風系統等之
      尺寸、材料、動力、功率、特性，並約定付款方式：訂金
      30%，交貨：40%，試車完成30天：30%。所謂試車完成，
      係指雙方約定所交本機械必須合乎約定之尺寸、品質（材
      料），能長時間使用能耐高溫200度至300度，所有機械能
      達到噴漆產品，立刻烘乾送出，整個機台及配套機械能發
      揮正常運作之功能而言。茲查上訴人自95年6月29日安裝
      上開機械後，開始試車運轉，試車時因高溫致加熱管支架
      溶解掉落，造成加熱管損壞，上訴人公司人員邱俊民予以
      換修，試車結果壓克力烤漆未能使油漆乾凅。經通知上訴
      人公司負責人甲○○，謂必須追加購買「遠紅外線乾燥爐
      加長工程」，被上訴人不得已，於同日再向上訴人購買「
      遠紅外線乾燥爐加長工程2套」，價款共26萬元。因此，
      驗收期間再度延長，迄95年8月6日第二次追加設備完成，
      再進行試機，因仍有輸送帶鏈條材質不良等瑕疵通知上訴
      人派邱俊民前來更換零件並修理，95年8月7日進行試機，
      發生往覆伺服機馬達損壞等瑕疵，通知上訴人指定之邱俊
      民前來多次保固維修，上訴人公司負責人甲○○亦多次前
      來了解機械試車後所發生之瑕疵，並指示邱俊民如何維修
      。惟自95年10月4日以後機械使用中仍斷斷續續發生上開
      機械之瑕疵，即通知邱俊民轉知上訴人公司必須於二、三
      日內更換能保證系爭機械之各種材質能耐高溫，使機械合
      於有效使用之性能（即通知補正物之瑕疵），詎上訴人並
      未履行，以致停止使用系爭機械，並由被上訴人之使用人
      張世宗為通知解除補正瑕疵及保固部分之契約，試車迄未
      完成，即機械驗收仍未完成之事實，亦為上訴人公司所不
      否認，既未驗收完成，則上訴人請求給付系爭尾款，即非
      有據，又上開瑕疵係可歸責於上訴人之事由，上訴人顯有
      不完全給付，債權人解除瑕疵補正及保固部分之契約，依
      法洵屬正當。
(二)、系爭機械於95年10月4日停止使用後，被上訴人於96年2月
      間，委請證人侯景忠至現場聽取工作人員說明發生故障之
      情形，經證人侯景宗告以主要原因為系爭機械使用大陸地
      區之鐵材，致無法耐高溫，導致烤箱變形，因而發生瑕疵
      ，其後委請證人侯景宗更換合格材料零件並修理，被上訴
      人因上訴人之瑕疵給付共計支出人民幣73,840元，折合新
      台幣321,204元（新台幣與人民幣幣值1：4.35）。
(三)、退步言之，縱認上訴人得向被上訴人請求給付系爭第一批
      機械尾款720400元，惟被上訴人於95年9月5日，另向上訴
      人購買數控打樣機（含水洪台），2次廢氣處理機1台，無
      塵平面自動噴塗機（加長型18米），1套2次廢氣處理機2
      台，氣動幫浦塗料過濾器4支（下稱第二批機械），於同
      年月12月給付訂金490,000元，13日給付407,600元，合計
      897,600元，惟因上述第二批機械，上訴人不願以書面保
      證機械材料能耐高溫200度-300度使整套機械具有正常噴
      漆產品之效能，被上訴人因而對上訴人為撤銷契約意思之
      表示，並得請求上訴人返還第二批機械之訂金897,600元
      ，另得向上訴人並請求給付被上訴人第一批機械不完全給
      付之損害321,204元，合計上訴人應給付被上訴人1,218,8
      04元（897600+321204=0000000），被上訴人主張以上訴
      人所欠被上訴人之上述0000000元，與系爭被上訴人所欠
      （假設）系爭貨款720400元相互抵銷，抵銷後上訴人仍欠
      被上訴人498404元（0000000－000000=498404），是上訴
      人請求被上訴人給付系爭貨款720400元，即屬無據。
(四)、系爭機械之零件，應使用台灣製造之零件，被上訴人並未
      同意上訴人使用中國製造之機械零件及鋼材。
四、兩造不爭執之事實：
(一)、向上訴人購買系爭機械者為被上訴人乙○○，而非鉅舜五
      金塑膠製品廠。
(二)、被上訴人分別於95年2月21日、4月24日、6月29日，向上
      訴人購買「無塵平面自動噴塗機搭配十萬級補風系統1套
      」、「二次廢氣處理設備2套、氣動幫浦塗料過濾器4支」
      （下稱自動噴漆涂干燥機）、「遠紅外線乾燥爐加長工程
      2套」等貨品（合稱第一批機械），價金（依序）各為新
      台幣（下同）204萬元、17萬2千元，26萬元，合計2472,0
      00元，訂約時各應給付貨款之百分之30作為定金，機器安
      裝完好時應付貨款之百分之40，試車完成時應付貨款之百
      分之30。
(三)、訂約後，上訴人已將第一批機械交付予被上訴人，被上訴
      人已給付貨款1,751,600元，剩餘720,400元貨款迄未給付
      。
(四)、被上訴人於95年9月5日，另向上訴人購買數控打樣機（含
      水洪台），2次廢氣處理機1台，無塵平面自動噴塗機（加
      長型18米），1套2次廢氣處理機2台，氣動幫浦塗料過濾
      器4支（下稱第二批機械），於同年月12月給付訂金490,0
      00元，13日給付407,600元，合計897,600元，被上訴人已
      就第二批機械買賣契約為解除契約之意思表示。
五、本件之爭點：
(一)、上訴人交付被上訴人之第一批機械是否已完成驗收？
(二)、被上訴人是否得向上訴人請求第一批機械不完全給付之瑕
      疵損害321,204元? 被上訴人是否得請求上訴人返還第二
      批機械買賣之定金897,600元？以及被上訴人主張以上訴
      人對被上訴人所負之上述二筆債務，與被上訴人對上訴人
      所負之系爭債務相互抵銷，有無理由？
六、
(一)、系爭機械買賣價金之付款方式，依買賣合約書第4點：「
      （訂金）：貨款30％，即期支票；（貳期款）：貨款40％
      ，30天票期，機器安裝好可請款；（尾款）：貨款30％，
      60天票期，試車後可請款」（見原審卷第11頁、第12頁）
      。依此文句，系爭機械安裝後需試車完成完成驗收始可向
      買受人請求給付系爭尾款。上訴人主張系爭機械已經兩造
      會同完成驗收，惟為被上訴人所否認，是上訴人就其主張
      已完成驗收之有利於己之事實，應負舉證責任。
(二)、上訴人提出驗收表一張為證，主張系爭機械已完成驗收，
      被上訴人則予否認，並陳稱：前揭驗收表實為收貨表，僅
      表示被上訴人已收受第一批機械，並未記載貨品已經試車
      完成認為合於定品質、性能，更未丈量機械之尺寸、材料
      之厚度、長度等，系爭自動噴漆涂干燥機械設備，必須長
      期使用結構完好，能達到產品噴漆後，經烤箱立即烘乾，
      並由輸送帶送出產品之通常效能等語。
(三)、上訴人據以主張之前揭驗收表，其標題雖為「鉅舜自動噴
      漆涂干燥機驗收表」，但其下亦表明「以上項目為本機各
      部分設備，與報價單相符打「√」為驗收合格之認證」等
      字，其中書明『以上項目為本機各部分設備』文字，依其
      文義，似僅指系爭第一批機械各部分設備之點收，與證人
      即被上訴人公司之職員張世宗於第一審證稱：「是我簽收
      的，是機器上面零組件，有送到的，就將它收起來，驗收
      核可之意思為表示上揭零組件均有到位，零件有無問題，
      要等機器運作後，才能瞭解有無瑕疵」等語（見原審卷第
      98頁），證人張世宗雖為被上訴人員工，惟其供前既經具
      結並朗讀結文，又為目睹上開事實之在場人，所為證言復
      與卷附「自動噴漆涂干燥機驗收表」上所載相符；再參以
      上述驗收表上僅有張世宗一人簽名，並非一般驗收係由買
      賣雙方會同就買賣機械予以試車認為合格完成驗收後，載
      明驗收完成由雙方當場簽名，更能證明上述證人所稱上述
      驗收表僅係點收買賣機械而非試車驗收之情為可採，自不
      能拘泥於上述文件文字為「驗收表」，而認系爭機械業經
      兩造試車驗收完成。
(四)、上訴人主張兩造約定第一批機械係比照台灣製造之功能製
      造，被上訴人要求上訴人就系爭機械中之重要零件，例如
      遠紅外線、SCR等用台灣製造的零件，其餘零件例如鋼材
      直接從大陸進貨即可等語。惟為被上訴人所否認，並辯稱
      ：兩造約定系爭機械應比照上訴人在台灣製造之同型機械
      之功能予以製造，不得使用中國製品之鋼材等語。上訴人
      就其主張，並未能舉證證明，參以上訴人自承被上訴人所
      買之第一批機械與上訴人在台灣製造、銷售之機械為同類
      型之機械，且被上訴人曾親自在台灣查看上訴人在台灣製
      造安裝的機械，感到極為滿意，才向上訴人訂購系爭機械
      ，並請上訴人將其該第一批機械比照台灣功能製造等語，
      則系爭機械所有零件，自應與台灣製造者相同，鋼材不得
      使用大陸製品。
(五)、上訴人雖另主張：按系爭合約書付款方式，有關第二期款
      係於機器安裝好可請款，而其票期為30天票期，系爭機械
      已於95年4月底、5月初交貨，從交貨至安裝完成約需7-10
      天，被上訴人有1、2月時間可驗收，其中雖有小瑕疵，均
      已檢收完成，上訴人為保權益，始於95年6月29日交付上
      揭驗收表請被上訴人簽收，依被上訴人所開立第二期款之
      票期為95年07月18日，按前揭合約書付款規定反推，至遲
      上訴人已於95年6月18日交貨完成，加計安裝時間，被上
      訴人應於95年6月29日前業已驗收完成，始於上述驗收表
      上簽名驗收完成等語。惟為被上訴人所否認。查：依上訴
      人所舉第二期款付款之證據，僅足證明系爭第一批機械有
      關「遠紅外線乾燥爐加長工程」係於95年6月29日追加購
      買外，其餘零件已於95年6月18日全部送齊可安裝好機器
      ，參酌證人張世宗於原審證稱：「送零件來的不一定是同
      一人，有時邱俊民也有自己到場組裝．．．系爭機器操作
      試車時，維修人員經常來，問題一直無法解決，新的問題
      一直產生，原告（即上訴人）一定知道，因為我們有請他
      們來，有時馬上到，有時因缺零件，拖個二、三天，所以
      原告（即上訴人）是知道的，只是無法修復」、「被告（
      即被上訴人訴訟代理人）問九十五年六月二十九日機器送
      來之後，派邱俊民來安裝，安裝後試車，因為加熱管高溫
      支架溶解，以致損害，派邱俊民換修，後來通知上訴人負
      責人必須追加遠紅外線工程，不得不向上訴人購買遠紅外
      線設備兩套？）是這樣。遠紅外線設備送來之後試車，用
      鋁製拉釘固定後試車，因為鋁不能耐高溫，以致整個支架
      掉下來，紅外線加熱器破損133個，表示機器需全部拆開
      維修，維修七、八天．．．維修後機器仍常會斷機，原因
      應該是材質不當，導致烤箱變形，容易損壞．．．至今無
      法解決」等語（見原審卷第98頁、第99頁）；復參酌系爭
      第二期付款開立之支票為95年7月18日，依前揭請款時程
      ，應認系爭第一批機械至遲於95年6月18日業已交付，加
      計上訴人所述安裝時間需7-10日，則被上訴人抗辯第一批
      機械第一次試車日期為95年6月29日，尚屬可採。系爭買
      賣時既言明產品品質需與台灣製造相同，而系爭機器使用
      地在大陸地區，試車時自需相當時日始可了解是否符合約
      定品質。上訴人雖主張其於95年4、5月間陸續交貨，於95
      年6月29日前業已試車完成，為保權利，始於該日請被上
      訴人員工於上述驗收表上簽名等情，已為被上訴人所否認
      ，此外，上訴人迄未就此有利於己之事實舉證證明，是上
      訴人主張系爭機械已於95年6月29日完成驗收一節，自不
      足取。
(六)、上訴人又主張：若系爭機械未試車合格完成驗收，則被上
      訴人為何會在系爭機械未修復之前，即再向上訴人追加訂
      購兩套一樣之產品（遠紅外線乾燥爐加長工程），顯見系
      爭機械未試車合格完成驗收等語，此亦為被上訴人所否認
      。查被上訴人所以向上訴人加購「遠紅外線乾燥爐加長工
      程」，係因系爭機械試車時，發現烤漆無法烤乾，無法正
      常運作，上訴人始建議被上訴人增購「遠紅外線乾燥爐加
      長工程」，且增購之機械僅「遠紅外線乾燥爐加長工程」
      ，與系爭機械項目有多種，不僅「遠紅外線乾燥爐加長工
      程」一項，兩者內容並非完全相同，並非上訴人所稱兩者
      完全相同，足見上訴人上開主張，亦非有據。
(七)、如上所述，上訴人主張系爭機械已於95年6月29日完成驗
      收之情，並非有據，既未完成驗收，則上訴人依據買賣契
      約請求被上訴人給付系爭款項，洵非正當。
(八)、綜上所述，本件上訴人之主張，為無可採，被上訴人抗辯
      系爭機械尚未驗收完成上訴人不得請求給付系爭款項等情
      ，尚屬可信。是上訴人本於買賣之法律關係，請求被上訴
      人給付系爭款項，並非正當，原審為上訴人敗訴之判決，
      並駁回其假執行之聲請，容無不合，上訴意旨指摘原判決
      失當，求予廢棄改判，非有理由，應予駁回。
七、
(一)、上訴人於第一審起訴狀中，就法律關係部分，指稱係依據
      買賣契約及民法第367條規定起訴。查民法第367條係規定
      買受人對於出賣人有交付約定價金之義務，至於價金如何
      給付、分幾期給付、各期給付數額若干、何時給付，需依
      契約內容之約定認定之，並非訴狀援引該條，出賣人即應
      給付價金，玆查本件買賣，因系爭機械尚未完成驗收，依
      據系爭買賣契約，上訴人尚不得請求被上訴人給付系爭款
      項之情，業如上述，尚難以此即認上訴人之訴有理由。
(二)、本件上訴人之訴為無理由，已如上述，則被上訴人另抗辯
      ：(1)、伊已解除系爭買賣契約中關於補正瑕疵及保固部分
      ；(2)、若法院審理結果認為伊應給付上訴人系爭款項，則
      伊主張以此款項，與上訴人不完全給付所應賠償伊之損害
      321204元及返還伊之定金897600元相互抵銷，抵銷後，伊
      不必再給付上訴人任何款項等情；以及兩造其餘攻擊防禦
      方法、舉證，經核均於判決結果不生影響，不予逐一論述
      ，併此鈙明。
八、據上論結，本件上訴為無理由，依民事訴訟法第449條第1項
    、第78條，判決如主文。
中    華    民    國    97    年    8     月    29    日
                  民事第二庭    審判長法  官  邱森樟
                                      法  官  蔡秉宸
                                      法  官  謝說容
以上正本係照原本作成。
不得上訴。
                                      書記官  魏維廷
中    華    民    國    97    年    9     月    2     日
                                                      Ａ


司法院資訊處製作；財團法人民間司法改革基金會備份。
